【裁判字號】    95,上訴,44
【裁判日期】    950428
【裁判案由】    常業詐欺
【裁判全文】
臺灣高等法院臺中分院刑事判決          95年度上訴字第44號
上  訴  人
即  被  告  甲○○
                      之4
上列上訴人因常業詐欺案件，不服臺灣彰化地方法院94年度訴字
第692號中華民國94年11月25日第一審判決 （聲請簡易處刑案號
：臺灣彰化地方法院檢察署94年度偵字第1033號，併辦案號：台
灣台中地方法院檢察署94年度第6061號、台灣高雄地方法院檢察
署94年度第5115號），提起上訴，本院判決如下：
    主  文
原判決撤銷。
甲○○連續幫助意圖為自己不法之所有，以詐術使人將本人之物
交付，處有期徒刑陸月，如易科罰金，以三百元折算一日。
    事  實
一、甲○○於民國（下同）９０年間曾犯偽造文書案件（嗣經台
    灣高等法院於９３年８月２日判處有期徒刑六月確定，並於
    ９３年９月３日易科罰金執行完畢，不成立本件之累犯），
    仍不知警惕，明知國內社會，有從事詐欺取財犯罪之不法份
    子為避免執法人員追查，經常利用他人之金融機構存款帳戶
    、存摺、金融卡及密碼轉帳，以為收取犯罪所得財物之工具
    ，其在客觀上，可預見綽號「阿文」之不詳姓名成年男子向
    其購買金融機構存款帳戶，係要作為從事詐欺取財犯罪使用
    之工具，竟仍基於縱使有人持其帳戶作為詐欺取財犯罪使用
    之犯罪工具，亦不違背其本意之幫助詐欺取財不確定故意，
    並基於概括之犯意，於九十三年二至三月間，在台中市水湳
    市場附近，連續多次將其所有如附表所示金融機構帳戶之存
    摺、提款卡（含密碼），除郵局部分是以新台幣（下同）五
    千元出售外，其餘均以一千五百元至二千元不等之代價，出
    售予「阿文」，其中編號１至３部分係三次賣出。
二、其後，「阿文」等不詳姓名之人即基於意圖為自己不法所有
    之概括犯意，先於九十三年三月三日下午五時許，以電話向
    丙○○佯稱其夫葉榮忠有一筆健保退費，需其提供銀行帳戶
    以便轉帳，使丙○○陷於錯誤，於同日下午五時四十四分許
    在臺北市大安區彰化銀行和平分行操作提款機，匯入九萬九
    千八百九十元進甲○○所提供之上開附表編號１之合作金庫
    銀行沙鹿分行帳戶內；又於九十三年三月八日上午十一時許
    ，向己○○謊稱健保退費，要求其依指示辦理退費，使己○○陷於錯誤，於同日上午十一時三十四分許及同日中午十二
    時三分許在桃園市縣政府前某郵局操作提款機，分別匯入九
    萬八千二百零八元、七萬零八百五十七元，共匯入十六萬九
    千零六十五元至甲○○上開附表編號２之中華郵政股份有限
    公司帳戶內；又於九十三年三月二十五日、三十一日，以電
    話分別向丁○○、戊○○謊稱健保退費，使二人陷於錯誤，
    丁○○於九十三年三月二十五日下午七時五十八分許在不詳
    處所，將四萬四千一百八十一元；戊○○於九十三年三月三
    十一日下午五時十一分、十四分許，在臺中市○區○○路郵
    局操作提款機，分二次，以每筆九萬九千九百八十二元，將
    合計十九萬九千九百六十四元均匯至甲○○所有之上開附表
    編號３之遠東國際商業銀行自由分行帳戶內，上開「阿文」
    等不詳姓名之人旋即將上開款項領出，以此方式詐得財物。
三、案經被害人丙○○訴由彰化縣警察局彰化分局報請臺灣彰化
    地方法院檢察署檢察官向臺灣彰化地方法院彰化簡易庭聲請
    簡易判決處刑，並由己○○訴由內政部警政署高雄港務警察
    局移送台灣高雄地方法院檢察署；由丁○○、戊○○訴由台
    中市警察局第一分局報請台灣台中地方法院檢察署，均移送
    臺灣彰化地方法院併辦，台灣彰化地方法院遂改依通常程序
    審理。
    理  由
一、上訴人即被告甲○○（以下簡稱為被告）對於其有出售如附
    表所示帳戶之存摺、金融卡（含密碼）給綽號「阿文」之名
    籍住所均不詳之成年男子一情，已分別於偵訊、原審法院及
    本院審理時，先後承認屬實，且據本案告訴人丙○○、己○○、丁○○、戊○○於警訊中指述其等被害之犯罪事實甚詳
    。就本案告訴人等因「阿文」等人實施上開詐欺取財之犯罪
    行為，而分別將款項匯至被告所設上開附表編號1至3之郵局
    及銀行帳戶，再被提領等情，亦分別有彰化銀行、第一銀行
    之自動付款交易明細表、合作金庫銀行沙鹿分行 93年9月20
    日合金沙存字第0930005522號函及所附語音轉帳資料、郵政
    存簿儲金儲戶申請變更帳戶事項申請書及查詢最近交易詳情
    表、遠東國際商業銀行 93年7月19日（93）遠銀字第53號函
    及所附存摺往來明細分戶帳可資佐證。經查一般民眾以自己
    或親友之名義在國內金融機構開設帳戶並申請存摺、提款卡
    ，係極為簡易之事，而國內社會，有從事詐欺取財犯罪之不
    法份子為避免執法人員追查，經常利用他人之金融機構存款
    帳戶、存摺、金融卡及密碼轉帳，以為收取犯罪所得財物之
    工具，亦經報紙或其他傳播媒體廣為披載，被告為年滿二十
    歲以上之成年人，且有專科肄業之教育程度，對此事實自難
    推稱不知，則被告在客觀上，可以預見綽號「阿文」之不詳
    姓名成年男子向其購買上開金融機構存款帳戶，係要作為從
    事詐欺取財等一般財產犯罪使用之工具，應無疑義。詎被告
    仍於前開時、地，將其所有之上開帳戶之存摺、提款卡（含
    密碼），分次以五千元或一千五百元至二千元之代價，出售
    予「阿文」，此後「阿文」等亦持以作為詐欺取財犯罪使用
    之犯罪工具，則被告於上開行為時，有「縱使有人持其帳戶
    作為詐欺取財犯罪使用之犯罪工具，亦不違背其本意」之幫
    助詐欺取財不確定犯意，情甚明顯。被告雖辯稱該「阿文」
    之成年男子說是公司節稅用，伊不知是詐騙使用，核與事理
    有違，不足採信。被告罪證明確，犯行堪予認定。
二、核被告上開所為，係犯刑法第三十條第一項、第三百三十九
    條第一項之幫助詐欺取財罪。被告三次出售帳戶幫助詐欺之
    行為，時間緊接，觸犯上開同一罪名，顯係基於概括之犯意
    為之，應依刑法第五十六條連續犯之規定，論以一罪並加重
    其刑。被害人己○○、丁○○及戊○○被詐騙部分，雖非檢
    察官於聲請簡易判決處刑書所論及，然台灣高雄地方法院檢
    察署檢察官及台灣台中地方法院檢察署檢察官均認被告上開
    所為，係犯刑法第三十條第一項、第三百三十九條第一項之
    幫助詐欺取財罪，並與本案有連續犯之裁判上一罪關係而移
    送原審法院併為審理，亦為起訴效力所及，經本院查明無誤
    ，自應併予審判。再被告所為既屬幫助犯，應依刑法第三十
    條第二項之規定減輕其刑。爰依刑法第七十一條第一項之規
    定，先加後減其刑。
三、按幫助犯係從屬於正犯而成立，以正犯已經犯罪為要件，故
    幫助犯並非其幫助行為一經完成，即成立犯罪，必其幫助行
    為或其影響力持續至正犯實施犯罪始行成立；被告就附表編
    號4至17部分，雖承認有出售行為，仍無證據顯示 「阿文」
    等人有向其他被害人施用詐術並利用該等帳戶匯入款項之事
    實，自難因此認定被告就此部分已成立幫助詐欺取財犯行。
    再者，刑法第三百四十條之常業詐欺罪，係指以犯詐欺行為
    為生之事業者而言，本案之「阿文」等人有實施詐欺犯行固
    可認定，仍乏資料證明其有恃此為生，且正犯是否為常業犯
    ，原非被告所認知之範圍，自不應恣意擴張。公訴人認被告
    所為係犯刑法第三十條、第三百四十條之幫助常業詐欺罪（
    公訴人原以被告一行為觸犯幫助常業詐欺罪、違反洗錢防制
    法第九條第二項之幫助洗錢罪提起公訴，嗣於原審法院行準
    備程序時，已將起訴法條變更為幫助常業詐欺罪），尚嫌無
    據，然因所起訴之幫助詐欺之基本社會事實相同，起訴法條
    應予變更；又所起訴之常業詐欺罪，為實質一罪，自不就不
    成立犯罪部分另為無罪之諭知。原審判決就被告上開所犯予
    以論罪科刑，固非無見，惟仍就附表編號 4至17認屬犯罪事
    實之一部分，且成立幫助常業詐欺罪，尚有未合，且被害人
    匯款之手續費原非詐欺所得之款項，原審仍併予計入；又被
    害人丙○○所匯入被告帳戶之時間為下午五時五十二分，原
    審誤引為五時四十四分；被害人己○○被騙二次所匯入之金
    額計169065元（98208元＋70857元），此有上開查詢最近交
    易詳情表可稽，原審誤為169358元，均有未合。是本案被告
    上訴辯稱不知所賣帳戶被人利用行詐，並無幫助之故意一情
    ，固無足取，其上訴雖無理由，但原審判決既有上開可議之
    處，即屬無可維持，自應由本院將原審判決予以撤銷改判。
    爰審酌被告之品行、出售帳戶供他人非法使用所生危害及被
    告犯罪之後，雖然坦承有錯，並表示願與與告訴人和解，但
    只完成小部分賠償等一切犯罪情狀，量處有期徒刑六月，並
    諭知有期徒刑易科罰金之折算標準。
四、被告甲○○於民國９０年間固曾犯偽造文書案件，經台灣高
    等法院於９３年８月２日判處有期徒刑六月確定，並於９３
    年９月３日易科罰金執行完畢，然被告於尚未執行完畢即為
    本件犯行，仍與累犯之規定不符，檢察官於聲請簡易判決處
    刑書認有成立累犯，自有誤解，併此敘明。
五、據上論斷，應依刑事訴訟法第三百六十九條第一項前段、第
    三百六十四條、第二百九十九條第一項前段、第三百條、刑
    法第五十六條、第三百三十九條第一項、第三十條第二項、
    第四十一條第一項前段，罰金罰鍰提高標準條例第一條前段
    、第二條，判決如主文。
本案經檢察官乙○○到庭執行職務。
中    華    民    國     95     年  4     月    28    日
              刑事第三庭  審判長法  官  王  增  瑜
                                法  官  廖  柏  基
                                法  官  胡  忠  文
上列正本證明與原本無異。
檢察官得上訴。
被告不得上訴。
如不服本判決應於收受送達後十日內向本院提出上訴書狀，其未
敘述上訴之理由者並得於提起上訴後十日內向本院補提理由書（
均須按他造當事人之人數附繕本）。
                                書記官  魏  維  廷
中    華    民    國    95    年    4     月    28    日
附表：
┌──┬───────────────┬──────────┬─────────┐
│編號│行                          別│帳                號│備              考│
├──┼───────────────┼──────────┼─────────┤
│ １ │合作金庫銀行沙鹿分行          │0000000000000       │丙○○匯入        │
├──┼───────────────┼──────────┼─────────┤
│ ２ │中華郵政股份有限公司          │00000000000000      │己○○匯入        │
├──┼───────────────┼──────────┼─────────┤
│ ３ │遠東國際商業銀行台中自由分行  │00000000000000      │丁○○、戊○○匯入│
├──┼───────────────┼──────────┼─────────┤
│ ４ │第一商業銀行沙鹿分行          │00000000000         │                  │
├──┼───────────────┼──────────┼─────────┤
│ ５ │華南商業銀行沙鹿分行          │000000000000000     │                  │
├──┼───────────────┼──────────┼─────────┤
│ ６ │彰化商業銀行南屯分行          │0000000000          │                  │
├──┼───────────────┼──────────┼─────────┤
│ ７ │彰化商業銀行沙鹿分行          │00000000000000      │                  │
├──┼───────────────┼──────────┼─────────┤
│ ８ │上海商業儲蓄銀行中港分行      │00000000000000      │                  │
├──┼───────────────┼──────────┼─────────┤
│ ９ │中國國際商業銀行沙鹿分行      │00000000000         │                  │
├──┼───────────────┼──────────┼─────────┤
│ １０ │新竹國際商業銀行東海簡易型分行│00000000000         │                  │
├──┼───────────────┼──────────┼─────────┤
│  │台南區中小企業銀行            │0000000000000       │                  │
├──┼───────────────┼──────────┼─────────┤
│  │中華商業銀行台中分行          │00000000000000      │                  │
├──┼───────────────┼──────────┼─────────┤
│  │復華商業銀行沙鹿分行          │0000000000000       │                  │
├──┼───────────────┼──────────┼─────────┤
│  │萬泰商業銀行逢甲分行          │000000000000        │                  │
├──┼───────────────┼──────────┼─────────┤
│  │安泰銀行沙鹿分行              │00000000000000      │                  │
├──┼───────────────┼──────────┼─────────┤
│  │中國信託商業銀行              │000000000000        │                  │
├──┼───────────────┼──────────┼─────────┤
│  │聯邦商業銀行                  │00000000000000      │                  │
└──┴───────────────┴──────────┴─────────┘
                                                    Ｒ


司法院資訊處製作；財團法人民間司法改革基金會備份。
